【裁判字號】    96,訴,4550
【裁判日期】    980424
【裁判案由】    違反醫師法等
【裁判全文】
臺灣板橋地方法院刑事判決              96年度訴字第4550號
公  訴  人  臺灣板橋地方法院檢察署檢察官
被      告  辰○○
                      樓
選任辯護人  馬在勤  律師
            毛國樑  律師
            陳佳雯  律師
被      告  戊○○
上列被告等因違反醫師法等案件，經檢察官提起公訴（96年度偵
字第8395、26919號），本院判決如下：
    主  文
辰○○共同未取得合法醫師資格，擅自執行醫療業務，處有期徒
刑壹年拾月，扣案之如附表二所示之物均沒收。
胡迪克共同未取得合法醫師資格，擅自執行醫療業務，處有期徒
徒刑壹年陸月，減為有期徒玖月，緩刑年，扣案之如附表二所
示之物均沒收。
辰○○另被訴違反藥事法及業務過失傷害均無罪。
    事  實
一、辰○○前於民國（下同）89年1 月10日曾因違反醫師法案件
    遭警查獲，經本院於89年間判處有期徒刑1 年2 月，緩刑3
    年，再經臺灣高等法院判決駁回上訴確定在案（按該緩刑期
    滿未經撤銷，非累犯），以每月新臺幣（下同）105000元之
    代價（按其中5000元係「交通費」），聘僱取得家庭醫學科
    合法醫師資格之戊○○在台北縣泰山鄉○○路○ 段254 巷18
    號1 樓處開設「清傳診所（按該『清傳診所』係以胡迪克為
    負責醫師之西醫診所）」，並於95年2 月間在同一路上隔鄰
    之254 巷16弄1 號4 樓處開設「清傳脊椎神經傷骨中心」營
    業，明知其未經取得合法之醫師資格（惟其有「台北市推拿
    與民俗傳統療法」之會員資格），竟不知悛悔，為執行醫療
    業務，即與胡迪克基於執行醫療業務之犯意聯絡、為自己不
    法所有之概括犯意（即如附表一編號1 至4） 聯絡及各別犯
    意聯絡（即如附表一編號5 至24），自95年2 月間起至96年
    4 月11日止，利用其開設上開「清傳診所」，並聘僱林孟蓁
    （按經公訴人另行處分不起訴在案）在上開「清傳診所」內
    擔任掛號人員之不實詐術，使如附表一所示未○○等24人先
    後於如附表一所示時間前來上開「清傳診所」內掛號（按如
    附表一編號3 之就診時間，應為95年2 月15日，起訴書如附
    表誤載為「94年」；編號6 之就診時間，應為96年1 月5 日
    ，起訴書誤載為「2 月」；編號23之看診病患，應為顏筠庭
    之子郭建佑）後，其中如附表一編號2 至24所示丑○○等23
    人均信以為真並陷於錯誤，誤以辰○○具有合法之醫師資格
    （惟未○○當時並未信以為真而陷於錯誤，詳後述），林孟
    蓁再先後招呼未○○等24人在上開「清傳脊椎神經傷骨中心
    」或「清傳診所」內，由辰○○或其助手陳年宏（按亦經公
    訴人另行處分不起訴在案）為未○○等24人徒手或以滾輪器
    按摩、壓按或貼上貼布等後，再由辰○○開立、販賣「利生
    丸」膠囊（即如附表二編號1 所示之黃褐色不明標示膠囊計
    3803顆，按辰○○另被訴違反藥事法部分，詳後述）數顆予
    未○○等24人服用牟利（按胡迪克實際上未曾替未○○等24
    人看診過，僅以「專科醫師胡迪克」之名義登載未○○等22
    人在病歷表上之紀錄），而從事醫療業務之行為，並向未○○詐欺如附表一編號1 之財物未遂及先後向丑○○等23人詐
    欺如附表一編號2 至24所示之財物得手。嗣因丙○○自96年
    1 月2 日起先後8 次接受辰○○之看診，並服用上開「利生
    丸」膠囊後，因感胃部不適（按辰○○另被訴業務過失傷害
    部分，亦詳後述），於96年3 月8 日將上開「利生丸」膠囊
    送請台北市政府衛生局鑑定，始知悉上開「利生丸」含有Ac
    etaminophen 、Piroxicam 、Oxethazaine 及Hydrochlorot
    hiazide 等西藥成分。嗣經台北市政府警察局警員於96年4
    月11日22時許，前往上開「清傳診所」及「清傳脊椎神經傷
    骨中心」內執行搜索，扣得辰○○所使用如附表二所示之「
    利生丸」膠囊計3803顆及醫療診所器具乙批等藥械。
二、案經丙○○、戌○○、寅○○、丁○○、己○○、癸○○、
    午○○及卯○○分別訴由臺北市政府警察局報請臺灣板橋地
    方法院檢察署檢察官偵查起訴。
    理  由
壹、有罪（即被告2 人被訴違反醫師法及詐欺罪）部分：
一、訊據被告辰○○固坦承未具醫師資格，並於上開時地，聘僱
    林孟蓁擔任掛號人員，聘僱陳年宏擔任其助手，為被害人未
    ○○等24人徒手或以滾輪器按摩、壓按或貼上貼布等情，惟
    矢口否認上開犯行，辯稱：伊具有台北市推拿與民俗傳統療
    法之會員資格，伊並未從事醫療行為，係從事推拿及民俗療
    法，亦未藉此詐取丑○○等23人上開財物云云；訊據被告胡
    迪克亦矢口否認上開犯行，辯稱：伊確係受僱辰○○開設上
    開「清傳診所」，且確有在上開「清傳診所」內執業，伊並
    無與辰○○有違反醫師法及詐取財物之犯意聯絡云云。經查
    ：
  (一)被告辰○○以每月105000元之代價，聘僱有合法家庭醫學科
    醫師資格之被告戊○○，在台北縣泰山鄉○○路○ 段254 巷
    18號1 樓處開設上開「清傳診所」，並自95年2 月間起在同
    一路上之隔鄰254 巷16弄1 號4 樓處開設上開「清傳脊椎神
    經傷骨中心」營業，明知其未經取得合法之醫師資格，即自
    95年2 月間起至96年4 月11日止，聘僱林孟蓁在上開「清傳
    診所」內擔任掛號人員，招呼病患至上開「清傳脊椎神經傷
    骨中心」或「清傳診所」內，由被告辰○○或其助手陳年宏
    為被害人未○○等24人從事徒手或以滾輪器按摩、壓按或為
    病患貼上貼布等，再開立上開「利生丸」數顆等予被害人未
    ○○等24人服用，而先後向被害人丑○○等23人收取如附表
    一所示之財物，嗣經台北市政府警察局警員於96年4 月11日
    22時許，前往上開「清傳診所」及「清傳脊椎神經傷骨中心
    」內執行搜索，扣得如附表二所示之藥械等情，業據被告辰
    ○○、胡迪克2 人於本院審理時均供承屬實，並互核一致，
    且核與告訴人丙○○、戌○○、寅○○、丁○○、己○○、
    癸○○、午○○、卯○○等8 人分別於偵查中有關此部分指
    訴之情節，均相符合，復有告訴人戌○○、寅○○、丁○○
    、癸○○、午○○、卯○○等6 人及被害人乙○○、郭阿治
    、未○○、張志銘、蔡美娟、甲○○、丑○○、劉吳錦美、
    子○○、張力尹、辛○○、鄭昹旭、壬○○、庚○○、趙紹
    綦、顏筠庭等16人之病歷表、自願受搜索同意書2 紙、搜索
    扣押筆錄、扣押物品目錄表、扣押膠囊照片、台北市推拿與
    民俗傳統療法服務職業工會會員證書、中藥從業人員結業證
    明書、聘任契約書、執業執照、在職訓練證明書、臺北縣政
    府衛生局現場稽查工作日誌表、現場稽查照片及扣案之上開
    如附表二所示之藥械乙批，在卷可稽，應堪認定。
  (二)又告訴人丙○○自96年1 月2 日起先後8 次前往接受被告辰
    ○○之治療，並服用被告辰○○所開立之不明膠囊後，因感
    胃部不適，先將上開不明膠囊送請台北市政府衛生局鑑定確
    含有Acetaminophen 、Piroxicam 、Oxethazaine 及Hydroc
    hlorothiazide 等西藥成分，再前往台北醫學大學附設醫院
    就診等情，業據證人即告訴人丙○○於本院審理時證稱：「
    （是否有去過位於台北縣泰山鄉○○路○ 段254 巷18號1 樓
    的清傳診所就診過？）有」、「（時間為何？）大約95年底
    或96年初」、「（請提示偵查卷一第161 頁，偵查中你說是
    在96年1 月2 日去上開診所就醫，時間到底是那一個？）就
    是偵查中所說的為正確，這是掛號證上面的時間」、「（你
    去過清傳診所看病就診過幾次？）大約8 次」、「（當時是
    因為何病症前往該診所看病？）尾椎骨摔裂」、「（你家住
    在台北市，為何跑到泰山看病？）我在綠島潛水受傷，是運
    動傷害，有壹個學生間接介紹我這個診所及辰○○醫生」、
    「（你在清傳診所何處掛號？）1 樓門口進去右手邊有壹個
    掛號間」、「（當時是掛哪一科哪一個醫生？）該診所只有
    壹個醫生，叫辰○○，沒有分科」、「（你如何知道該診所
    只有壹個醫生叫辰○○？）現場也只有這個醫生在看。我有
    去過1 樓及4 樓，醫生不是在1 樓就是在4 樓，有時候我們
    在1 樓等，他會說醫生在4 樓，會叫我們去4 樓，醫生有時
    候也在1 樓看診，都是辰○○醫生看的」、「（你都如何稱
    呼辰○○？）黃醫生」、「（你就診看病期間有無看過在庭
    另一個被告？）沒有」、「（你就診看病期間，辰○○如何
    幫你看診？）一開始因為我受傷的部位他說有發炎，就給我
    藥膏貼及口服藥，先吃藥，有改善後，我才去4 樓，會趴在
    壹個像復建的床上，辰○○幫我作按壓的動作」、「（從你
    剛講的這段話內，是否都是辰○○拿藥給我吃的？）都是他
    開的，有時候藥是他從看診那裡的抽屜拿出來給我，或是他
    跟櫃台用電話聯絡，我到櫃台後，櫃台的小姐會從下面的手
    提袋拿口服藥給我」、「（每次看診的費用大約多少錢？）
    全部都是自費，看你拿的天數，我大約都是付1 千多元，有
    一次藥拿比較多，付3 千多元」、「（就你個人在清傳診所
    看病的過程而言，你是否認為你是單純只有和辰○○買藥，
    和我們去藥局買藥一樣？）不是，因為有醫療行為，他有幫
    我作治療」、「（就你個人而言，你會讓壹個沒有醫師執照
    的人替你看診而你付錢給他？）如果我知道他沒有執照，我
    不會讓他看診」、「（96年4 月間，你是否有到台北醫學院
    附設醫院看病過？）有」、「（該次看病的原因為何？）壹
    個是我本身上開尾椎受傷的地方，另壹個是胃潰瘍。我當初
    受傷時，送到醫院去診斷我的尾椎骨裂傷，長合就好了，因
    為一直沒有好，我才去看辰○○，因為狀況更糟，我就到台
    北醫學院看診，後來是轉到三總開刀，因為當時整個椎間盤
    壓迫」、「（你剛有提到胃潰瘍，是否知道什麼因素造成的
    ？）知道，我不喝酒我很照顧自己的胃，.... ， 過年前胃
    一直在痛，我才去台北醫學院照胃鏡，.... 」 、「（請提
    示偵查卷一第74頁鑑驗切結書，其上切結人是丙○○，其上
    所載的送驗藥品是辰○○開給你吃的嗎？）是」、「（你到
    該診所去大約8 次，有幾次是在1 樓看診，有幾次是在4 樓
    看診？）正確數字我無法確定，我記得我上去4 樓大約有3
    次」、「（在1 樓的時候，辰○○如何幫你診斷？有使用聽
    診器、把脈或是觸摸你的身體？）他有觸摸我脊椎部分，沒
    有用聽診器，也沒有把脈，只用手指按壓我脊椎的部位」、
    「（你在剛提到4 樓躺在復建用的床上，辰○○幫你作按壓
    的動作，這樣的動作是復建的行為或是民俗療法或是醫生的
    診療？）我到4 樓去一次我就很害怕，辰○○的動作很大，
    去按壓我的身體，還有壹個助理拿壹個插電的滾輪器，滾過
    我的身體，那張床是按下去就會往下掉，辰○○會把床弄上
    來，整個人就會再按壓我的脊椎部分，重複這樣的動作。我
    沒有辦法作判斷是復建或是診療或是民俗療法」、「（這8
    次診療，是否都有拿藥？）是」、「（這些藥是你先詢問辰
    ○○有什麼要可以治療，或是辰○○主動推薦給你的？）辰
    ○○主動推薦給我吃的」、「（你那幾次去清傳診所拿的口
    服藥都一樣嗎？）每次外觀上看起來都一樣，應該有三種，
    都是膠囊排裝的，一排10顆。這三種是不同的藥，因為後面
    的錫箔紙印製不同」、「（臺北市政府衛生局後來有做出參
    份的檢驗報告，是否就是你剛所說的三種藥分別的檢驗報告
    ？）是」等語（見本院卷97年10月30日審判筆錄）明確，核
    與證人林孟蓁於偵查中證稱：「（在清傳西醫診所任何職？
    何時開始任職？）擔任櫃台，任職8 、9 年」、「（診所內
    由何人看診及負責開藥？）一樓是胡迪克醫生負責家醫科，
    傷骨科就轉介到5 樓給辰○○。.... ， 但是偶爾他會把藥
    放在我這邊，轉交給病人」、「（事發前你認為辰○○是醫
    師？）我只知道辰○○是傷骨科，我們會互相轉介病患。因
    為我們樓上跟樓下是分開的，事情之前我認為診所是合夥。
    樓下若有傷骨科病患，也會一起受理掛號」、「（知道辰○○是否有醫師執照？）我只知道辰○○是傷骨科跟推拿執照
    ，不清楚是否有醫師執照」、「（有無見過辰○○是如何推
    拿？）有時病患不方便上樓，他會下樓來。醫師跟我說要轉
    介病患就轉介，我不瞭解傷骨科跟復健師之區分」、「（辰
    ○○有託你拿藥給病患？）我不知道藥物來源，他只是託我
    轉交」、「（轉交藥物給病患時會代辰○○收錢？）會，下
    班後錢交給黃太太」等語（見偵查卷96年4 月12日、27日訊
    問筆錄）及證人陳年宏於偵查中證稱：「（在清傳西醫診所
    任何職？何時開始任職？）我是擔任辰○○的學徒及助手，
    是95年6 月4 日，月薪2 萬元」、「（診所內由何人看診及
    負責開藥？）民俗療法的部分是辰○○負責推拿」、「（是
    否知悉辰○○無醫師執照？）我只知道他有民俗推拿的公會
    執照」、「（在診所職務？）上藥跟推拿，我是辰○○學徒
    」、「（辰○○如何推拿？）用手推拿，他有提供藥物給病
    患使用，但他用的藥來源我不清楚，我沒問過他藥來源」、
    「（推拿前有問診動作？）他是問那裡酸痛之類」、「（執
    行業務時有穿醫師袍？）沒有」、「（提示偵卷101 頁工具
    有看過？）有。這個第三張上面那排是在剪藥布工具，由我
    來剪，.... 」 、「（辰○○會判斷病患有無高血壓等事？
    ）我不清楚，他會自行判斷，我不瞭解他如何用藥。我只
    有學習推拿而已」、「藥的部分是.... ， 黃老師才賣的」
    等語（見偵查卷96年4 月12日、27日訊問筆錄），均相符合
    ，復有台北市政府衛生局96年4 月3 日北市衛藥食字第0963
    2316900 號函及其所附丙○○96年3 月13日台北市政府衛生
    局消費者服務中心受理案件移送檢驗單、台北市政府衛生局
    受理消費者中藥摻西藥或中藥摻重金屬送驗申請書、送驗切
    結書、檢驗編號D0000000檢驗報告、不明膠囊（即上開「利
    生丸」膠囊）照片、清傳診所傷骨物理治療之丙○○掛號證
    、西藥效能及副作用表各乙份可佐，是告訴人丙○○上開指
    訴之詞，足堪採信，至為顯然。
  (三)按被告辰○○於本院審理時固不否認曾為被害人未○○等24
    人徒手或以滾輪器按摩、壓按或貼上貼布等，惟辯稱上開「
    利生丸」膠囊係供其自用，並未販賣予被害人未○○等24人
    服用云云。惟被告辰○○先後為被害人未○○等24人徒手或
    以滾輪器按摩、壓按或貼上貼布等後，再開立上開「利生丸
    」膠囊數顆等予被害人未○○等24人服用乙情，除據證人即
    告訴人丙○○到院證述綦詳，有如上述外，亦據證人即告訴
    人丁○○於本院審理時證稱：「（是否有去過上開清傳診所
    就診過？）有，去過一次」、「（時間為何？）記不清楚」
    、「（當時是因為何病症去看病？）脊椎側彎」、「（你家
    住在台北萬華，為何跑到泰山看病？）我上網去查脊椎側彎
    的資料，看到網路上有人推薦清傳診所不錯」、「（網路上
    有人推薦該家診所的哪一位醫生不錯？）沒有」、「（你在
    清傳診所的幾樓掛號？）1 樓」、「（是否記得掛哪一科哪
    一位醫生？）我只跟他們講症狀，他們就會掛號，我掛號時
    沒有說要掛哪壹個醫生」、「（掛完後之後你在診所的哪一
    樓看診？）3 樓或4 樓」、「（誰指示你要上去3 樓或4 樓
    ？）診所裡面的人，好像是女生」、「（當天在1 樓時有做
    任何的檢查動作或是讓醫生看病？）都沒有」、「（你的意
    思是在1 樓掛號之後，診所的人就直接叫你去樓上？）是」
    、「（當天幫你看病的醫生現在有無在場？）就是被告辰○○」、「（另外一位被告胡迪克當天有無在診所幫你看診？
    ）沒有」、「（辰○○幫你看病的時候有無穿醫生袍？）記
    不清楚」、「（你如何稱呼辰○○？）醫生」、「（辰○○
    當天如何幫你看診？）我講症狀，他有跟我說平常要做什麼
    保養，他要我趴著，之後他有幫我類似推拿的動作，把我的
    身體彎來彎去，作一些調整的動作，主要就是這樣」、「（
    當天在清傳診所有無拿藥？）有，我的背腰會痛，另外壹個
    助理有拿一些藥給我吃」、「（該助理拿藥給你時，辰○○
    有無在場？）不記得」、「（請描述藥的外觀？）一般的膠
    囊，顏色我記不清楚，我拿了一種膠囊。我另外也有貼藥膏
    」、「（你剛講助理有拿藥給你吃，是該名助理主動拿給你
    吃，還是你問該名助理你們這裡有沒有什麼藥可以買來吃？
    ）就是他主動拿給我的」、「（是否記得該次看診的費用？
    ）壹仟元」、「（就你個人而言，是否會讓壹個沒有醫生執
    照的人幫你看診，看診後並付診療費給他？）知道的話就不
    會」、「（你是否知道何謂民俗療法？）不瞭解」、「（你
    拿藥是否有詢問辰○○要吃什麼藥或是辰○○主動開藥給你
    ？）我沒有問，我在看病時就有向辰○○講我的症狀，說我
    的背會痛，推拿完之後，另一個助理小姐就拿藥給我」、「
    （你看診回去吃了藥之後，身體有無不舒服？）沒有」、「
    （當天去看診時有無看到被告胡迪克在診所內？）我沒有注
    意」、「（提示偵查卷一第67頁照片，你當時所拿的膠囊是
    否是照片上所示的這三種膠囊之一？）形狀都一樣，我認不
    出來，我沒有特別注意」等語（見本院卷97年10月30日審判
    筆錄）、證人即被害人辛○○於本院審理時證稱：「（有無
    去過上開清傳診所看診過？）有」、「（時間為何？）忘記
    了」、「（去過的次數？）2 次」、「（當時是因為何病症
    才去該診所看病？）肩膀酸痛去復建」、「（你去診所幾樓
    掛號？）1 樓」、「（掛哪一科哪一位醫生？）我只有去復
    建，我不知道哪一科哪壹個醫生」、「（掛完後之後到診所
    幾樓看病？）1 樓」、「（當時看你病症的醫生有無在現場
    ？）都沒有」、「（你於警詢中說幫你看病的是辰○○，但
    今日為何回答說看你病症的醫生沒有現場，到底哪一次為言
    為真？）就是在場的被告辰○○」、「（另外一位被告胡迪
    克當時有無在診所內看過他？）沒有看過」、「（辰○○幫
    你看病時，有無穿醫生袍？）沒有，就像平常」、「（當時
    如何稱呼辰○○？）我沒有叫他，我只是點頭」、「（辰○○如何幫你看診？）他看我的骨頭有無酸痛，我站著，他用
    手幫我推一推，捏一捏」、「（你看完之後有無拿藥？）他
    有拿藥給我吃」、「（他拿什麼藥給你吃？）黑黑黃黃的藥
    粉，像中藥一樣」、「（警詢中你說辰○○給你膠囊，為何
    今日又說是藥粉？）我是說藥粉包成像膠囊一粒一粒的」、
    「（當時看完之後拿藥，是辰○○主動拿給你或是你問辰○○的？）我沒有問，我是在1 樓時，小姐拿藥給我的」、「
    （你去診所看病一次的費用多少？）4 、500 元」、「（就
    你到該診所看病的感覺，你是否認為你是像單純到藥房買藥
    或是去診所看病？）我聽不懂這個意思」、「（你去該診所
    你剛說要去復建，你是要去拿藥或是要去復建？）我是因為
    酸痛經由人家介紹去復建的，去推一推，一開始不知道要吃
    藥，藥是小姐拿給我吃的」等語（見本院卷97年10月30日審
    判筆錄）、證人即告訴人己○○於本院審理時證稱：「（是
    否有去過上開清傳診所看診過？）有」、「（時間為何？）
    大概95年底農曆過年前」、「（當時是因為何病症去看診？
    ）腰酸背痛」、「（你在診所幾樓掛號？）1 樓」、「（掛
    哪一科哪一位醫生？）不記得」、「（掛完後之後在診所幾
    樓看醫生？）2 樓」、「（誰指示你到2 樓看醫生？）護士
    」、「（掛完號後，你在1 樓有做任何檢查或是先讓醫生就
    診過嗎？）沒有，我看診都在2 樓，我在1 樓是貼酸痛貼布
    」、「（你去該診所幾次？）沒有超過4 次，大部分都是換
    貼布，二天換一次」、「（你到診所時，每次都有先看醫生
    嗎？）大部分沒有，我都是換貼布比較多」、「（你去診所
    有看到醫生的時候，都是哪一位醫生幫你看診？）辰○○」
    、「（另外被告胡迪克有無看過他？）我沒有看過」、「（
    辰○○如何幫你看診？）他幫我作二次物理治療，我是趴在
    床上，他用機器在腰部壓一壓，按摩腰部」、「（你所講的
    機器是什麼樣的機器？）好像沒有插電，我印象沒有很深，
    躺下去作一下就好了。我忘記了，主要是壓後腰部，讓我比
    較舒服」、「（辰○○幫你看完之後，有無拿藥給你吃？）
    有，一次」、「（請你描述他拿給你的藥的外觀及包裝？）
    有二種一起吃，一種是土黃色膠囊，另一種是乳白色膠囊，
    各10顆。吃完藥沒有感覺什麼不舒服，但我的背部可能是因
    為物理治療或是吃藥就比較好了，我就沒有再去了」、「（
    辰○○拿給你的藥和照片上的藥是否一樣？）我現在看不出
    來，我當時也沒有看」、「（你剛所說的膠囊是辰○○主動
    拿給你或是你問辰○○有沒有什麼藥給你買來吃？）辰○○
    主動跟我說這個藥藥效不錯，叫我吃吃看，他沒有勉強我一
    定要吃。是我朋友說這家看得不錯，才介紹我去看的」、「
    （你的朋友有無說清傳診所哪一位醫生看得不錯？）沒有說
    ，我朋友只說這家診所看得不錯，我問他要找哪壹個醫生，
    他說看我這個毛病只有樓上黃醫生本人看，黃醫生看得不錯
    」等語（見本院卷97年10月30日審判筆錄）、證人即告訴人
    癸○○於本院審理時證稱：「（是否有去過上開清傳診所？
    ）有」、「（時間為何？）大約96年年初」、「（你去過幾
    次？）2 、3 次」、「（因為何病症去該診所看診？）腰椎
    及頸椎不舒服，沒有力」、「（你的居所在內湖，為何跑到
    泰山去看病？）人家介紹」、「（人家介紹的內容為何？）
    他說醫生技術很好」、「（所以你後來就是看人家介紹的這
    個醫生？）是」、「（這位醫生目前有無在現場？）有，就
    是辰○○」、「（另一位被告胡迪克有無在診所見過他？）
    沒有注意看」、「（該診所掛號及辰○○看診的樓層是否在
    同一層？）掛號在1 樓，看診在5 樓，確實樓層我忘記了」
    、「（掛完號之後，誰指示你到5 樓去看診？）掛號的小姐
    」、「（你到5 樓給辰○○看診之前，有無在診所裡面給其
    他醫生看過？）沒有」、「（你給辰○○看診完後，有無拿
    藥？）有」、「（當時藥品的外觀及包裝？）我拿二種膠囊
    ，好像是土咖啡色，還有拿圓形扁扁的一盒藥膏，擦起來涼
    涼的」、「（其上的三種膠囊和你拿到的膠囊是否一樣？）
    最下面那一種印有胃鮮的膠囊是其中一種，另外一種我看不
    出來」、「（你拿到的這些膠囊是辰○○看診後主動拿給你
    或是你問辰○○這裡有無藥？）我問他我要不要吃藥，他說
    吃藥效果會比較好」、「（藥是辰○○拿給你或是請你到樓
    下去拿藥？）我在樓上拿藥的，但是誰拿給我的我忘記了」
    、「（該診所可以使用健保卡嗎？）沒有」、「（既然該診
    所不能使用健保卡，為何要去該診所看病？）因為人家介紹
    辰○○看得不錯，在大醫院都看不好，所以我才去該診所」
    等語（見本院卷97年10月30日審判筆錄）、證人即告訴人午
    ○○於本院審理時證稱：「（是否有去過上開清傳診所看診
    過？）有」、「（時間為何？）應該是96年初」、「（次數
    為何？）只有1 次」、「（當時是因為何病症去看診？）整
    個脊椎到骨盤都歪掉，我無法走路，我看過很多醫生就沒有
    把我的病根找出來，我到該診所是要找出病根並治療」、「
    （你家住在台北市，為何跑到泰山鄉看病？）我爺爺住在泰
    山，是我爺爺的理髮師介紹我去的」、「（你是否知道該診
    所幫你看診的是哪一位？）就是在庭的被告辰○○」、「（
    另一位被告胡迪克有無幫你看診過？）沒有」、「（該診所
    掛號的樓層與辰○○幫你看診的樓層是否一樣？）都在1 樓
    ，我沒有上樓梯」、「（辰○○幫你看診時有無穿醫生袍？
    ）我不敢確定」、「（你都如何稱呼辰○○？）忘記了，時
    間太久了」、「（你當時給辰○○看的時候，是否認為他是
    醫生？）我心裡認為他是醫生才會給他看」、「（在該診所
    掛完號直到辰○○幫你看診期間，有無其他醫生幫你看診過
    ？）好像沒有」、「（請你描述辰○○幫你就診的經過情形
    ？）我給他看我的腰，他說我的腰有鈣化，他還有看我屁股
    上的瘀血情形，沒有其他機器輔助」、「（辰○○看完診之
    後，有無開藥給你吃？）有，我沒有吃」、「（是否記得他
    開給你的藥的外觀包裝為何？）膠囊，咖啡色，幾種我不記
    得，我去了一次我就沒有去，藥我沒有吃就丟掉了」、「（
    膠囊是辰○○主動拿給你或是你問他這裡有沒有藥在賣？）
    我沒有問他有沒有藥在賣，應該是診斷完，如果他開藥，我
    就會接受」、「（膠囊是辰○○拿給你或是其他人拿給你？
    ）應該是去領藥的，好像不是辰○○拿給我的」、「（就你
    在該診所就診的經過，你覺得你是在進行所謂的民俗療法或
    是進行所謂我們一般到醫院的醫療行為？）他幾乎只有看，
    沒有推拿，後來也有貼藥膏。當時我有點慌，別人這樣講我
    就去看，比較欠考慮，我覺得他給我貼藥膏，我主觀認為是
    民俗療法」、「（當天去看診時，現場有無看到認為民俗療
    法的證書或是招牌？）好像沒有」等語（見本院卷97年10月
    30日審判筆錄）、證人即被害人壬○○於本院審理時證稱：
    「（是否有去過上開清傳診所看診過？）有」、「（時間、
    次數為何？）1 、2 年前，5 次以下」、「（因何病症去看
    診？）腳、脊椎有問題」、「（每次幫你看診的是否都是同
    一人？）是」、「（你主觀上認為幫你看診的人就是清傳診
    所的醫生嗎？）是」、「（該名幫你看診的醫生目前有無在
    現場？）就是在庭的辰○○」、「（另一位被告胡迪克有無
    在清傳診所內幫你看診過？）沒有」、「（請描述辰○○幫
    你看診的經過情形？）先問哪裡不舒服，我跟他說哪裡不舒
    服，他就用手幫我調整，看哪裡有問題，沒有使用任何機器
    」、「（是否記得在該診所幫你看診的樓層為何？）5 樓」
    、「（掛號的地點？）1 樓」、「（你掛完號之後直到前往
    5 樓由辰○○幫你看診這段期間有無其他診所醫生幫你看診
    或是做任何檢查？）沒有」、「（你去清傳診所看診時，如
    果知道辰○○沒有領得醫生執照，你還會讓他看診嗎？）應
    該不會」、「（辰○○看完診之後有無開藥給你吃？）有」
    、「（藥的外觀及包裝為何？）咖啡色或土黃色的二種膠囊
    」、「（是否記得膠囊包裝上的名稱？）包裝上好像沒有字
    樣，沒有印象」、「（是否記得是辰○○或是其他人拿藥給
    你的？）是辰○○在5 樓看診完拿藥給我」、「（清傳診所
    是否可以使用健保卡？）沒有，都是自費」、「（既然要自
    費，為何還要到該診所看診？）人家推薦的」、「（推薦內
    容為何？）別人說醫生還不錯，滿有效的」、「（有講說醫
    生的姓名嗎？）沒有」、「（你怎麼知道要掛哪一位醫生？
    ）我沒有想這麼多，我就直接去掛號」、「（櫃台掛號的人
    員有無問你要掛哪一位醫生？）沒有問」、「（拿藥給你時
    ，是你自己問他要吃什麼藥比較有效或是辰○○主動拿給你
    的？）我沒有問他要吃什麼藥，脊椎有問題，醫生開藥我就
    吃」等語（見本院卷97年10月30日審判筆錄）、證人即被害
    人庚○○於本院審理時證稱：「（是否去過上開清傳診所就
    診過？）有」、「（次數、時間為何？）大約3 、4 次，時
    間忘記了」、「（你在該診所掛號的地點在何處？）1 樓」
    、「（就診的樓層為何？）4 樓」、「（你掛完號之後直到
    就診之前，診所的人員有無對你作檢查或是其他相關醫療動
    作？）沒有，在1 樓掛號完，去4 樓等」、「（幫你看診的
    人今日有無在現場？）有，就是在庭的辰○○」、「（另一
    位被告胡迪克有無幫你看診過？）沒有」、「（就你在該診
    所實際就診的情形來說，你是否認為辰○○就是該診所的醫
    生？）當時認為是」、「（請描述辰○○幫你看診的經過情
    形？）他先問我哪裡不舒服，我說肩頸不舒服，他跟我講到
    1 樓那裡貼藥膏，我就下樓去貼藥膏。第1 、2 次看診時辰
    ○○沒有幫我推拿，之後有按過一次，每一次都有貼藥膏。
    只有第一次去看診時，我有拿藥，是類似膠囊的藥，後面都
    沒有」、「（請描述剛所提到膠囊的外觀及包裝？）類似土
    黃色的膠囊，我有拿到二種膠囊，包裝上都沒有印字樣，我
    不確定，我沒有印象」、「（你剛所提到的膠囊是辰○○看
    完診之後主動拿給你或是你問辰○○這裡有沒有藥在賣？）
    他主動拿給我的」、「（為何你會到該診所看診？）我父親
    介紹的」等語（見本院卷97年10月30日審判筆錄）、證人即
    被害人未○○於本院審理時證稱：「（是否有見過在庭的二
    位被告？）我只有見過辰○○，沒有見過胡迪克」、「（為
    何會見過辰○○？）我有去清傳脊椎神經傷骨中心，只有去
    過一次，大約是95年，地點在泰山鄉○○路，因為我的手腕
    關節有受傷會痛，我不記得是我朋友或是同學推薦我去這家
    診所」、「（你到該現場時，你在幾樓掛號？）1 樓」、「
    （你有無跟掛號的櫃台說要掛哪一位醫生？）我沒有講，因
    為我不知道有什麼醫生」、「（後來是在幾樓看診？）我掛
    號在1 樓，掛完號之後，掛號的小姐要我到3 樓之上看診，
    幾樓我忘記了。我們要走出1 樓大門，從旁邊的樓梯上去」
    、「（到3 樓是誰幫你看診？）就是辰○○」、「（辰○○
    看診完之後有無開藥給你吃？）他推拿我的手之後，他從抽
    屜裡面拿二排同一種膠囊給我」、「（是否記得膠囊的外觀
    及包裝上的字樣？）是有點土黃色的膠囊，包裝上的字樣我
    沒有印象」、「（膠囊是辰○○主動拿給你或是你問他這裡
    有沒有藥可以買來吃？）是他主動拿給我」等語（見本院卷
    97年10月30日審判筆錄）明確，互核一致，並核與被告辰○○於警詢、偵查中亦供稱：「（你是否曾於今年1 月2 日起
    ，陸續診斷治療脊椎受傷病患丙○○？有幾次？你所開立供
    丙○○服用之膠囊成介為何？你有無告知？每次診療如何收
    費？至今收取費用有多少？你診斷治療脊椎受傷病患丙○○
    都在何處？是在你所稱之清傳傷骨中心或在1 樓清傳診所內
    看診？）有。沒有印象幾次，當時她問我說有沒有藥吃比較
    快好，我說有，就介紹給他服用一可停與利生丸。成分我不
    清楚。有，我有告訴她應該要吃飽飯後吃比較好。每次收取
    新台幣（以下同）100 元。應該是1000多元。大部分都在樓
    上，有1 、2 次她說很痛不方便，要求我在樓下清傳診所幫
    她看診」、「（警方提示案卷查扣之標示不明膠囊藥品照片
    供你參閱，是否就是你開立給丙○○服用之膠囊？）是」、
    「（有無問診及開藥給病人？）我沒有開藥，是病人自說要
    吃什麼藥，才會比較快好，我就推薦他有2 種藥，吃了比較
    快好，我是賣藥給他」等語（見偵查卷96年4 月12日警詢筆
    錄、訊問筆錄）相符，復有扣案之如附表二編號51、62所示
    之上開「利生丸」計3803顆可憑，足認被告辰○○於上開時
    地除先後為被害人未○○等24人徒手或以滾輪器按摩、壓按
    或貼上貼布等外，另均確有開立內含上開Acetaminophen 、
    Piroxicam 、Oxethazaine 及Hydrochlorothiazide 等西藥
    成分之上開「利生丸」膠囊數顆等予被害人未○○等24人服
    用之醫療業務行為等情屬實，足堪認定，是被告辰○○辯稱
    上開「利生丸」膠囊係供其自用而已，並未開立予病患服用
    云云，顯亦係事後卸責之詞，不足採信，至為顯然。
  (四)雖被告辰○○另辯稱告訴人丙○○檢送驗出含有西藥成分之
    上開不明膠囊，與其後來遭搜索扣得上開「利生丸」膠囊送
    檢驗出所含之西藥成分未盡一致云云。惟經告訴人丙○○送
    請台北市政府衛生局驗出含有上開Acetaminophen 、Piroxi
    cam 、Oxethazaine 及Hydrochlorothiazide 等西藥成分之
    上開不明膠囊乙批，不僅在外觀上與被告辰○○後來遭搜索
    扣案之上開「利生丸」膠囊（即如起訴書附表二編號51、62
    所示），均屬內含「褐色」、「黃褐色」粉末之「不明標示
    」、「無標示」膠囊，且經本院當庭檢視該二種膠囊之10粒
    鋁箔包裝背面圖樣後，亦均屬如偵查卷(一)第67頁最上方所示
    之同一圖樣（按其上並無文字說明），而告訴人丙○○自96
    年1 月2 日起先後8 次前往接受被告辰○○之治療，並服用
    被告辰○○所開立之上開不明膠囊等情，亦據本院認定明確
    在卷，有如上述，且自告訴人丙○○96年1 月2 日先後8 次
    接受被告辰○○治療起，至告訴人丙○○於96年3 月8 日前
    往台北市政府衛生局委請檢驗時止，亦僅相距2 月有餘而已
    ，則告訴人丙○○當時所檢送之上開不明膠囊，應即係被告
    辰○○後來遭搜索扣得上開「利生丸」膠囊，至為灼然。另
    台北市政府衛生局對告訴人丙○○檢送上開「利生丸」膠囊
    之檢驗結果，為含有「Acetaminophen 、Piroxicam 、Oxet
    hazaine 及Hydrochlorothiazide 」之西藥成分，而行政院
    衛生署藥物食品檢驗局對被告辰○○後來遭搜索扣得上開同
    一「利生丸」膠囊之檢驗結果，除「Acetaminophen 、Piro
    xicam 、Oxethazaine 及Hydrochlorothiazide 」之西藥成
    分外，另亦檢出「Mephentermine 、Thiaminedisulfide 」
    之西藥成分，此有行政院衛生署藥物食品檢驗局96年5 月25
    日藥檢參字第0960007839號函及其所附檢驗報告書（按上開
    「利生丸」膠囊即係檢驗報告書中項次1 之部分）各乙份可
    稽，而堪認定，然此乃不同檢驗機關針對同一藥物之檢驗結
    果，存在判定對象多寡之差異而已，而非有無之問題，自不
    影響其間係屬同一藥物之屬性，且台北市政府衛生局及行政
    院衛生署藥物食品檢驗局針對上開不明及「利生丸」膠囊，
    亦均同樣檢出含有「Acetaminophen 、Piroxicam 、Oxetha
    zaine 及Hydrochlorothiazide 」等西藥成分至明，而告訴
    人丙○○當時所檢送之上開不明膠囊，即係被告辰○○後來
    遭搜索扣得上開「利生丸」膠囊乙節，亦據本院認定明確在
    卷，已如上述，則被告辰○○辯稱該二種膠囊檢出之西藥成
    分未盡一致云云，顯係事後卸責之詞，自不足為有利被告辰
    ○○認定之依據，至為灼然。另被告辰○○雖辯稱其所購入
    上開「利生丸」膠囊之來源，係酉○○所出售者，酉○○並
    曾提供內含土黃色粉末之透明膠囊100 顆予行政院衛生署管
    制藥品管理局鑑定，惟並未含有管制藥品或毒品成分，此有
    台北市政府警察局刑事警察大隊96年8 月23日北市警刑大五
    字第0963164540 0號函及其所附行政院衛生署管制藥品管理
    局96年8 月11日管檢字第0960007951號鑑定書乙份可稽，雖
    堪認定，惟酉○○其人所提供行政院衛生署管制藥品管理局
    鑑定之上開100 顆膠囊，不僅非係經警於上開時地所查扣上
    開「利生丸」膠囊者，且其鑑定項目亦屬上開膠囊內是否含
    有「管制藥品或毒品成分」等，亦核與台北市政府衛生局及
    行政院衛生署藥物食品檢驗局針對上開「利生丸」膠囊所進
    行是否含有「西藥成分」之鑑定目項有別，是縱酉○○曾提
    供上開100 顆膠囊予行政院衛生署管制藥品管理局鑑定未含
    有管制藥品或毒品成分云云，顯亦不足為有利被告辰○○認
    定之憑據，至為灼然，附此敘明。
  (五)再者，被告辰○○明知其僅有台北市推拿與民俗傳統療法之
    會員資格，並未經取得合法之醫師資格，竟自95年2 月間起
    至96年4 月11日止，利用其開設上開「清傳診所」，並聘僱
    林孟蓁（按經公訴人另行處分不起訴在案）在上開「清傳診
    所」內擔任掛號人員之不實詐術，使被害人未○○等24人先
    後於如附表一所示時間前來上開「清傳診所」內掛號（按如
    附表一編號3 之就診時間，應為95年2 月15日，起訴書如附
    表誤載為「94年」；編號6 之就診時間，應為96年1 月5 日
    ，起訴書誤載為「2 月」；編號23之看診病患，應為顏筠庭
    之子郭建佑）後，其中如附表一編號2 至24所示被害人丑○○等23人均信以為真並陷於錯誤，誤以被告辰○○具有醫師
    資格（惟被害人未○○當時並未信以為真而陷於錯誤）等情
    ，業據證人即被害人未○○於本院審理時證稱：「（你當時
    是否認為辰○○是醫生？）我是要去看推拿師，我認為他是
    傷科的師傅，我不認為他是醫生」、「（你是否認為他是中
    醫方面的醫生？）我沒有這樣認為，我只是認為他是一般的
    推拿師」等語（見本院卷97年10月30日審判筆錄）明確，並
    據證人即告訴人丙○○、丁○○、己○○、癸○○、午○○
    、證人即被害人辛○○、壬○○、庚○○8 人到院證述綦詳
    ，亦如上述，則林孟蓁先後招呼被害人未○○等24人在上開
    「清傳脊椎神經傷骨中心」或「清傳診所」內，由被告辰○○或其助手陳年宏為未○○等24人徒手或以滾輪器按摩、壓
    按或貼上貼布等後，再由被告辰○○開立、販賣上開「利生
    丸」膠囊（即如附表二編號51、62所示之黃褐色不明標示膠
    囊計3803顆）數顆等予被害人未○○等24人服用牟利（按被
    告胡迪克實際上未曾替被害人未○○等24人看診過，僅以「
    專科醫師胡迪克」之名義登載未○○等22人在病歷表上之紀
    錄），而先後向被害人未○○乙人及被害人丑○○等23人收
    取如附表一所示之財物，顯屬積極隱匿其不具有合法醫師之
    資格，並利用上開「清傳診所」及聘僱林孟蓁在上開「清傳
    診所」內為被害人未○○等24人掛號之不實詐術，並致被害
    人丑○○等23人均信以為真並陷於錯誤，誤以被告辰○○具
    有合法之醫師資格（惟被害人未○○當時並未信以為真而陷
    於錯誤），由被告辰○○或其助手陳年宏為被害人未○○等
    24人徒手或以滾輪器按摩、壓按或貼上貼布等後，再由被告
    辰○○開立、販賣上開「利生丸」膠囊（即如附表二編號51
    、62所示之黃褐色不明標示膠囊計3803顆）數顆等予被害人
    未○○等24人服用牟利（按被告胡迪克實際上未曾替被害人
    丑○○等23人看診過，並以「專科醫師胡迪克」之名義登載
    未○○乙人及丑○○等23人在病歷表上之紀錄），而先後向
    被害人未○○乙人及被害人丑○○等23人收取如附表一所示
    之財物，顯有為自己不法所有之意圖，施用上開不實詐術向
    被害人未○○詐欺上開財物未遂及先後向被害人丑○○等23
    人詐得上開財物既遂之故意及行為，至為灼然。
  (六)綜上所述，被告辰○○明知其未經取得合法之醫師資格（惟
    其有「台北市推拿與民俗傳統療法」之會員資格），竟為執
    行上開醫療業務，即與被告胡迪克基於執行醫療業務之犯意
    聯絡、為自己不法所有之概括犯意聯絡（即如附表一編號1
    至4） 及各別犯意聯絡（即如附表一編號5 至24），自95年
    2 月間起至96年4 月11日止，利用其開設上開「清傳診所」
    及聘僱林孟蓁在上開「清傳診所」內擔任掛號人員之不實詐
    術，使如附表一所示未○○等24人先後於如附表一所示時間
    前來上開「清傳診所」內掛號（按如附表一編號3 之就診時
    間，應為95年2 月15日，起訴書如附表誤載為「94年」；編
    號6 之就診時間，應為96年1 月5 日，起訴書誤載為「2 月
    」；編號23之看診病患，應為顏筠庭之子郭建佑）後，其中
    如附表一編號2 至24所示丑○○等23人均信以為真並陷於錯
    誤，誤以辰○○具有合法之醫師資格（惟未○○當時並未信
    以為真而陷於錯誤），林孟蓁再先後招呼未○○等24人在上
    開「清傳脊椎神經傷骨中心」或「清傳診所」內，由辰○○
    或其助手陳年宏（按亦經公訴人另行處分不起訴在案）為未
    ○○等24人徒手或以滾輪器按摩、壓按或貼上貼布等後，再
    由辰○○開立、販賣「利生丸」膠囊（即如附表二編號51、
    62所示之黃褐色不明標示膠囊計3803顆，按辰○○另被訴違
    反藥事法部分，詳後述）數顆予未○○等24人服用牟利（按
    胡迪克實際上未曾替未○○等24人看診過，僅以「專科醫師
    胡迪克」之名義登載未○○等22人在病歷表上之紀錄），而
    從事醫療業務之行為，並向未○○詐欺如附表一編號1 之財
    物未遂及先後向丑○○等23人詐欺如附表一編號2 至24所示
    之財物得手，亦均臻明確，應予依法論科。
  (七)至於被告胡迪克於本院審理時雖辯稱其係受僱被告辰○○開
    設上開「清傳診所」，且確有在上開「清傳診所」內執業，
    並無與被告辰○○有犯意之聯絡云云，惟被告胡迪克於上開
    時地，未曾替被害人未○○乙人及被害人丑○○等23人看診
    過乙情，業據被告胡迪克於本院審理時供承屬實，並核與證
    人即告訴人丙○○、丁○○、己○○、癸○○、午○○、證
    人即被害人辛○○、壬○○、庚○○等8 人於本院審理時證
    述之情節，均相符合，惟被告胡迪克不僅逕在被害人未○○
    及被害人丑○○等23人之上開「清傳診所」病歷表上登載被
    害人未○○乙人及被害人丑○○等23人先後前來就診之記錄
    ，並在其上蓋用「專科醫師胡迪克」之職章，而在外觀上形
    成被害人未○○乙人及被害人丑○○等23人均係由被告胡迪
    克先後於上開時地親自看診之假象，復未能提出被告胡迪克
    確曾在無健保給付而需自費看病之上開「清傳診所」內看診
    過其他病患之任何積極事證為憑，足證被告胡迪克其人於上
    開時地應係為配合、隱匿被告辰○○違法執行上開醫療業務
    之故，而以月薪105000元之代價受僱被告辰○○開設上開「
    清傳診所」之「人頭」負責醫師，則被告胡迪克就被告辰○○上開違法執行醫療業務及詐欺取財之犯行間，顯均有犯意
    之聯絡及行為之分擔，至為顯然。被告胡迪克上開所辯，顯
    亦係事後卸責之詞，不足採信。被告胡迪克上開犯行亦臻明
    確，應予依法論科。
二、核被告辰○○、胡迪克2 人所為，均係犯醫師法第28條之未
    取得合法醫師資格，擅自執行醫療業務罪及刑法第339 條第
    3 項、第1 項之詐欺取財未遂罪（即被害人未○○乙人部分
    ）及同條第1 項之詐欺取財既遂罪（即被害人丑○○等23人
    部分，且起訴書就被告胡迪克漏未論引刑法第339 條第1 項
    、第3 項詐欺取財既、未遂之法條）。被告2 人上開於95年
    6 月30日以前之詐欺犯行，因刑法第33條、第56條有關法定
    罰金刑、連續犯之規定，業於94年2 月2 日經修正公布（按
    連續犯係經廢止），並自95年7 月1 日起生效施行；又刑法
    施行法第1 條之1 有關罰金刑提高之規定，亦於95年6 月14
    日經修正公布，並自95年7 月1 日起生效施行，經本院比較
    修正前後之規定，均以修正前之規定，為有利於被告2 人，
    應依刑法第2 條第1 項前段之規定，就被告2 人此部分之詐
    欺犯行，從修正前第33條、第56條之規定處斷；又公訴人對
    被告胡迪克漏未論引刑法第339 條第1 項之詐欺取財罪，惟
    因被告胡迪克上開詐欺取財罪與其所犯違反醫師法之犯行間
    ，有想像競合犯之裁判上一罪關係，依刑事訴訟法第267 條
    之規定，本院自得併予審理，合先敘明。被告2 人上開未經
    取得合法醫師資格，擅自執行醫療業務之行為，本質上具有
    以繼續之意思，反覆實施同種類之犯罪行為，應屬包括一罪
    。又被告2 人於95年6 月30日以前（即如附表一編號1 至4
    所示）之詐欺犯行，其時間緊接，所犯構成要件相同，顯係
    基於同一之概括犯意所為，為連續犯，應依修正前刑法第56
    條之規定，論以詐欺既遂乙罪，並加重其刑。被告2 人於95
    年6 月30日以前之連續詐欺犯行及95年7 月1 日以後之各該
    次詐欺犯行（即如附表一編號5 至24所示），與其等2 人所
    犯上開未經取得合法醫師資格，擅自執行醫療業務罪間，均
    有一行為而觸犯數罪名之想像競合關係，為想像競合犯，應
    依刑法第55條之規定，從一重之未經取得合法醫師資格，擅
    自執行醫療業務罪處斷。被告2 人就所犯上開2 罪間，均有
    犯意聯絡及行為分擔，均為共同正犯。醫師法第28條第1 項
    前段之犯罪，以行為未有合法醫師資格為其構成要件，並非
    因身分或其他特定關係成立之犯罪，是被告胡迪克自無引用
    刑法第31條第1 項處罰之必要，附此敘明。又被告胡迪克於
    上開犯罪時，為八十歲以上之人，應依刑法第18條第3 項之
    規定，減輕其刑，並依法先加後減之。爰審酌被告辰○○前
    曾因違反醫師法案件，經本院判處有期徒刑1 年2 月，緩刑
    3 年確定，復於緩刑期滿後，為執行上開醫療業務，再聘僱
    被告胡迪克擔任人頭負責醫師，而共同實施上開犯罪，而詐
    取上開財物，不僅損及告訴人丙○○、戌○○、寅○○、丁○○、己○○、癸○○、午○○及卯○○等8 人及被害人乙○○、郭阿治、未○○、張志銘、蔡美娟、甲○○、丑○○
    、劉吳錦美、子○○、張力尹、辛○○、鄭昹旭、壬○○、
    庚○○、趙紹綦、顏筠庭等16人之個人權益，更嚴重破壞社
    會之醫療安全及被告2 人犯罪後之態度等一切情狀，各量處
    如主文所示之刑。又被告2 人上開犯罪之時間，均係於96年
    4 月24日以前，已符合中華民國九十六年罪犯減刑條例第2
    條第1 項第3 款之規定，應依同條例第7 條之規定，均減其
    宣告刑至2 分之1 ；又被告胡迪克前未曾受有期徒刑以上刑
    之宣告，此有被告胡迪克之臺灣高等法院被告前案紀錄表乙
    份可佐，其因一時疏慮，至犯本罪，經此教訓，當知所惕勵
    ，而無再犯之虞，爰本院認對被告胡迪克所諭知之刑，以暫
    不執行為適當，並諭知緩刑3 年，以啟自新。
三、扣案之上開「利生丸」膠囊計3803顆（即如起訴書附表二編
    號51、62所示）及醫療診所器具（即如起訴書附表二編號53
    所示），均為被告2 人因違反醫師法所使用之藥械，業據本
    院認定在卷，應依醫師法第28條前段之規定，均宣告沒收之
    。至於扣案如起訴書附表二所示之其餘物品，因均非違禁物
    ，復與被告2 人上開犯行無涉，本院自無庸對之一併宣告沒
    收，附此敘明。
貳、無罪諭知（即被告辰○○被訴違反藥事法及業務過失傷害罪
    嫌）部分：
一、本件公訴意旨另以：被告辰○○上開違反醫師法及詐欺取財
    之犯行，另有明知上開「利生丸」為拿有上開西藥成分之偽
    藥而製造；並使告訴人丙○○於服用上開「利生丸」後，因
    之受有「急性胃黏膜病變」之傷害，因認被告辰○○另涉有
    藥事法第82條第1 項之明知為偽藥而製造罪嫌及刑法第284
    條第2 項前段之業務過失傷害罪嫌云云。
二、按「犯罪事實應依證據認定之，無證據不得認定犯罪事實」
    ，刑事訴訟法第154條第2項定有明文。
三、訊據被告辰○○堅決否認此部分犯嫌，辯稱：伊未曾製造上
    開「利生丸」膠囊，該膠囊係伊向酉○○其人所購入者，且
    丙○○因服用上開「利生丸」膠囊後，致受有「急性胃黏膜
    病變」之傷害，亦與伊無涉等語。經查：
  (一)違反藥事法部分：按「製造或輸入偽藥或禁藥者，處十年以
    下有期徒刑，得併科新臺幣一千萬元以下罰金」，藥事法第
    82條第1 項雖有明文（按藥事法第82條前於95年5 月30日經
    修正公布，惟係廢止原第2 項之常業犯處罰規定，原第1 項
    之規定，未經變更），且被告辰○○於上開時地所開立、販
    賣予被害人未○○等24人之上開「利生丸」膠囊亦確含有上
    開Acetaminophen 、Piroxicam 、Oxethazaine 及Hydrochl
    orothiazide 等西藥成分乙情，亦據本院認定明確在卷，有
    如上述，而堪認定。惟上開「利生丸」膠囊並非被告辰○○
    本人所製造者，而係被告辰○○向酉○○所購入使用乙節，
    業據被告辰○○於警詢、偵查中及本院審理時供稱：「（前
    述標示不明膠囊產品是否為你親自製造？該產品你所稱之「
    名稱」為何？）不是。利生丸」、「（「利生丸」膠囊產品
    向何人購買？每粒多少價格購買？營業至今已購買多少粒？
    每粒以多少價錢賣出？）原來是跟鄭先生買的現在已經換郭
    先生來接洽。都差不多5-8 元（看數量），不記得。以15-2
    0 元賣出」、「（你除了販賣前述「利生丸」膠囊產品外，
    還有無販賣其他藥品給不特定看診病患？）有，我有代理的
    『一可停』和『胃鮮』中藥品」、「（提示扣押物品目錄表
    ，查獲之藥物及膠囊何來？用途？）有一部分是我代理的，
    有一部分是藥商酉○○提供，我之後再提供他的資料」、「
    （有沒有自己製藥的行為？）藥是藥商提供，庭呈藥商資料
    一紙，是華昌製藥股份有限公司我藥材都是在迪化街買的。
    扣得的藥是要賣給其他病人使用，我沒有自己製藥。....
    」、「（答辯要旨？）我拿給丙○○的藥不是我調配的，是
    我向酉○○買來的，我買的時候就是膠囊狀，.... 」 等語
    （見偵查卷96年4 月12日警詢筆錄、訊問筆錄、96年4 月27
    日訊問筆錄、本院卷97年1 月22日準備程序筆錄）綦詳，核
    與證人酉○○於本院審理時證稱：「（你的職業？）中藥販
    賣」、「（你於94年到96之間，也是在從事中藥販賣嗎？）
    是的」、「（你認識在場被告辰○○與胡迪克嗎？）黃先生
    我認識，胡先生我不認識」、「（你與辰○○有任何業務上
    往來嗎？）有」、「（請陳述你與他的業務往來內容？）他
    有向我買中藥，我們公司的中藥有一百多種，有膠囊、也有
    粉的，也有黑藥丸的；他跟我業務往來的時間已經有十幾年
    了」、「（辰○○跟你購買中藥是以個人名義向你買？還是
    用公司行號的名義？）用個人的名義」、「（你以每月為單
    位，在94到96年間辰○○每月向你購買多少中藥？）平均每
    月五、六千吧」、「（中藥的數量有多少？）中藥粉的話大
    約十斤左右」、「（膠囊大概有幾顆？）三、四百顆，因為
    黃先生跟我買很多種」、「（證人酉○○於偵訊之證述，檢
    察官問你說辰○○向你買什麼，你回答保健食品，沒有買藥
    品。而你剛剛證述他向你買中藥，究竟實情為何？）他有向
    我買龜鹿二仙膠的膠囊，這是屬於保健食品，他其他向我買
    的東西也有保健食品，也有中藥藥品」、「（你賣給辰○○
    的所謂中藥藥品，有取得任何政府機關的認證或憑證嗎？）
    有。我們華昌製藥股份有限公司是政府認可的ＧＭＰ藥廠，
    我們賣給辰○○的龜鹿二仙膠是食品所以沒有字號，其他中
    藥藥品都有字號」、「（辰○○所購買的中藥藥品的品名與
    主要的療效為何？）他買的中藥藥品主要是鎮痛風濕丸、舒
    筋綠草膏、七厘散，大部分的療效都是用在風濕關節痛的，
    他所向我購買應該還有其他的，但是我現在不記得」、「（
    從你剛剛所述的中藥藥品包裝來看，你所賣給辰○○的所謂
    中藥藥品，似乎沒有膠囊包裝的藥品，是否如此？）是的」
    、「（請提示被告辰○○於97年1 月22日鈞院準備程序筆錄
    中第2 頁，辰○○說他拿給丙○○的藥不是他調配的，是他
    向你買來的，他買的時候就是膠囊狀。如果是保健食品的話
    ，似乎沒有調配的問題，被告辰○○所說的應該是藥品，跟
    你今日所述不同，究竟實情為何？）膠囊狀的應該是屬於保
    健食品，而不是藥品。我賣給他的膠囊狀的是保健食品，不
    是藥品」、「（請提示上開偵卷一第67、68頁所示之2 張照
    片，這2 張照片上所示的膠囊，這是你賣給辰○○的物品嗎
    ？）上面有中文、英文字的不是我賣給他的，上面沒有字的
    我不確定。我賣給辰○○的膠囊有類似照片上的包裝，一片
    10 顆 膠囊，包裝上面沒有字」、「（請提示96年度偵字第
    8395 號 卷二第220 頁之藥品照片，且警方問你在泰山鄉清
    傳診所內所查扣之不明標示膠囊，是否就是你賣給辰○○之
    膠囊產品，你回答說『是』。是否如此？）我不確定照片中
    的膠囊是否是我賣給辰○○的，我賣的是這樣類似的包裝，
    但是每一家的包裝好像都是這樣」、「（上開照片包裝紙盒
    上載有『利生丸』的字樣，你是否有賣給辰○○這樣品名的
    東西？）沒有。這可能是辰○○自己寫的名字」、「（你於
    警詢中警察會提示照片，還是把物品拿給你指認？）我忘記
    了」、「（請提示起訴書附表二編號第2 之土黃色透明不明
    膠囊，該膠囊是否為你賣給辰○○的龜鹿二仙膠囊？（審判
    長諭知起訴書附表二編號第2 之透明不明膠囊土黃色一袋，
    應係指96年度偵字第8395號卷一第50頁第2 項之扣案物品，
    依台北市政府警察局刑事警察大隊97年9 月8 日函覆說明，
    當時扣案之「透明不明膠囊土黃色一袋」及「透明不明膠囊
    白粉末一袋」，即是贓證物品清單第2 頁編號1 之「土黃色
    膠囊13 小 包」，故提示上開「土黃色膠囊13小包」並令其
    辨認）我看不出來是否是我賣給辰○○的，我也看不出來這
    些膠囊是否是龜鹿二仙膠囊。因為裝草藥的膠囊差不多都是
    這個顏色」、「（請提示起訴書附表二編號第51之不明標示
    膠囊3551 粒 ，這些膠囊是否為你賣給辰○○的龜鹿二仙膠
    囊？（審判長諭知起訴書附表二編號51之不明標示膠囊3551
    粒，應係指96年度偵字第8395號卷一第53頁第3 項之扣案物
    品，又起訴書附表二編號第62項之不明標示膠囊252 個應係
    指96年度偵字第8395號卷一第57頁第6 項之扣案物品，依台
    北市政府警察局刑事大隊97年9 月8 日函覆說明，扣案之上
    開合計不明標示膠囊3803粒，即是贓證物品清單第2 頁編號
    3 之「不明標示膠囊3803粒」，故提示上開「不明標示膠囊
    3803粒」並令其辨認）這些東西有像是我賣給辰○○的龜鹿
    二仙膠膠囊，但我不確定，因為所有裝草藥的保健食品包裝
    都是這樣子」、「（你賣給辰○○的龜鹿二仙膠，是固有成
    方，還是另外調配出來的？）是固有成方」、「（你賣給辰
    ○○的龜鹿二仙膠，是你自己做的，還是你買的？）是我買
    的」、「（你向何人購買的？）我向中藥行買來的」、「（
    你曾經在警詢詢問你的時候說，你的龜鹿二仙膠是跟天威生
    化科技有限公司林錦泉買的，是否確實如此？）是我先到中
    藥行買中藥粉，我再委託天威公司代工裝入膠囊及包裝，我
    並不是跟林錦泉買，是林錦泉賺我的工錢，他應該是天威公
    司的負責人」、「（你有無曾經因為天威公司涉及一件偽藥
    案件而出庭作證過？）有」、「（天威公司的偽藥與你有何
    關係，你為何要出庭作證？）好像調查局在天威公司倉庫裡
    面有搜到我的藥，上面有註明我的名字，地檢署找我去問那
    是否是我的，是什麼東西」、「（在天威的上開案件中，你
    的藥品是否有被檢驗出是偽藥？）沒有」、「（你將龜鹿二
    仙膠的藥粉委託天威製作成膠囊，你是否會做品質的檢驗？
    ）我沒有那個設備」、「（你如何確定天威在替你將藥粉製
    作成膠囊的過程中，這個藥粉或是膠囊是否會受到污染？）
    我沒有辦法確定」、「（警察是否在本件當中，曾經要你提
    供龜鹿二仙膠送檢驗？）有」、「（你提供給警察做檢驗的
    龜鹿二仙膠，跟你賣給辰○○的龜鹿二仙膠，是否是從天威
    公司拿出來的同一批藥？）不一定」、「（你委託天威公司
    製作龜鹿二仙膠的膠囊，平均多久委託一次，一次製作多少
    膠囊？）大約三個月委託一次，一次製作二、三萬顆膠囊」
    、「（辰○○向你購買龜鹿二仙膠，平均多久購買一次，一
    次購買多少？）他大約三個月左右向我購買一次，他一次向
    我購買約一千顆」、「（你在販賣辰○○保健食品或是藥品
    時，是否會告知他，哪些屬於保健食品，哪些屬於藥品？）
    不會」、「（所以你的意思是不論是保健食品或是中藥的藥
    品，都可以賣嗎？）是的，這是我的職業」、「（你說這是
    你的職業，是因為你有中藥商的資格，所以可以賣保健食品
    及中藥的藥品嗎？）是的」、「（你是賣給辰○○個人？還
    是賣給清傳診所？）等於一樣。因為辰○○是清傳診所的老
    闆」、「（你剛才所說委託天威公司代工，價錢如何計算？
    ）一顆五角半」、「（你在警察問你的時候，你說你每粒以
    4 元買進，是指何意？）4 元是我的成本」、「（你跟華昌
    製藥股份有限公司有何關係？）我是公司的董事，也是股東
    之一」、「（是你委託天威公司代工，還是華昌公司委託天
    威公司代工？）我是以我的名義委託天威公司代工」、「（
    檢察官訊問時你說龜鹿二仙膠是華昌公司生產，是表示何意
    ？）我當時說錯了」、「（龜鹿二仙膠是何人生產的？）是
    天威公司代工的」、「（是何人生產的？）代工就是生產吧
    」、「（在還沒有賣給被告辰○○之前，龜鹿二仙膠是何人
    的？）是我的」、「（你賣給辰○○的時候，這個膠囊的名
    稱為何？）龜鹿二仙膠」、「（天威公司是什麼性質的公司
    ？）是食品代工的公司，他本身也有一些保健食品的產品」
    、「（天威公司可以做將中藥或是西藥裝成膠囊的事情嗎？
    ）假如是藥品不行」、「（你剛剛說你將藥粉提供給天威公
    司，由天威公司裝成膠囊並包裝，天威公司裝成膠囊的流程
    為何？）我不知道」、「（提示上開『不明標示膠囊3803粒
    』，該等膠囊是以10粒裝成一片，包裝上均有相同之圖示，
    與你委託天威公司代工包裝之龜鹿二仙膠囊包裝的圖示，是
    否一樣？）一樣，這種圖案是我們臺灣幾乎每家都是這種圖
    示」等語（見本院卷98年2 月10日審判筆錄）相符，復有天
    威生化科技有限公司之名片乙紙及扣案之上開「利生丸」膠
    囊合計3803 顆 可佐，足認上開「利生丸」膠囊應係酉○○
    委由天威公司所代工生產者，再由被告辰○○向酉○○「購
    入」使用乙情屬實，則被告辰○○自無「製造」上開「利生
    丸」膠囊之行為，至為顯然。此外，復查無其他任何積極事
    證足資證明被告辰○○確有公訴人所指上開製造偽藥「利生
    丸」膠囊之犯行，自屬不能證明被告辰○○此部分之犯罪，
    應依刑事訴訟法第301 條第1 項之規定，諭知被告辰○○此
    部分無罪之判決。
  (二)業務過失傷害部分：按告訴人丙○○自96年1 月2 日起先後
    8 次接受被告辰○○之看診，並服用上開「利生丸」膠囊後
    ，因感胃部不適，即96年4 月12日前往台北醫學大學附設醫
    院接受治療，經內視鏡檢查後患有「疑藥物引起之急性胃黏
    膜病變」乙情，雖據告訴人丙○○到院證述綦詳，有如上述
    ，並有台北醫學大學附設醫院96年4 月12日診斷證明書及消
    化內科內視鏡檢查報告各乙紙，而堪認定。惟按刑法之業務
    過失傷害罪，除行為人客觀上有違反注意義務之過失行為，
    並造成相對人受有之傷害結果外，尚需行為人之該過失行為
    與相對人之傷害結果之結果間，具有客觀上之相當因果關係
    ，始足該當。在臨床醫學上將上消化道出血分成靜脈曲張出
    血及非靜脈曲張出血2 種，其中急性胃黏膜病變即屬非靜脈
    曲張出血之常見1 種，而喝烈酒、服用藥物或吃麻辣火鍋等
    ，均可能為引起直接原因之一，且為避免急性胃黏膜病變之
    產生：應避免刺激性食物，諸如：酸、辣、烈酒等，並保
    持心情愉快，減輕壓力。勿任意服用消炎、止痛、退燒藥
    。若有慢性肌肉關節疼痛，必須就醫治療，醫師會考量年齡
    、潰瘍病史、是否併用類固醇等狀況，而調整服用較不傷胃
    腸的止痛藥。若曾有消化性潰瘍，又需長期服用消炎止痛
    藥，應考慮合併使用預防潰瘍藥物。若感染幽門螺旋桿菌，
    接受藥物根除治療後，可減少潰瘍復發及併發症。若肝硬
    化合併食道或胃靜脈曲張，須規律作息、避免飲酒及服用來
    路不明的藥物、視需要服用抗B 型或C 型肝炎藥物，以減緩
    肝硬化的進展；並可考慮藥物或內視鏡結紮術以預防出血（
    請參照uho 優活健康網網站之「寒冬急症- 上消化道出血」
    篇，作者- 台北醫學大學附設醫院內科張君照醫師），足證
    在臨床上造成急性胃黏膜病變之直接及間接原因均有如上多
    種，雖告訴人林秀齡於本院審理時指稱其很照顧自己的胃，
    是吃了被告辰○○的藥之後，過年前胃一直在痛，我才去台
    北醫學院照胃鏡，醫生說我的潰瘍是因為吃藥造成的，且那
    段期間我只有吃被告辰○○開的藥云云，然正如前述，「服
    用藥物」雖為造成急性胃黏膜病變之可能原因之一，但尚有
    其他諸多原因，亦可能造成同一之結果，此揆諸上開文章即
    明，且告訴人丙○○本人因其尾椎受傷的地方，送到醫院去
    診斷說尾椎骨裂傷，長合就好了，但因為一直沒有好，始前
    往接受被告辰○○之看診，足見告訴人丙○○因上開尾椎受
    傷乙事困擾已久，而急於康復之心境，而告訴人丙○○所提
    出上開台北醫學大學附設醫院之診斷證明書上「醫師囑言」
    欄亦係載明「『疑』藥物引起之病變」等語明確，足認告訴
    人丙○○當時經診斷出「急性胃黏膜病變」之結果，尚無法
    認定係其服用上開「利生丸」膠囊所造成者，即告訴人丙○○服用上開「利生丸」膠囊之行為與上開「急性胃黏膜病變
    」之結果間，尚不足以建立客觀上之相當因果關係，是被告
    辰○○此部分所辯，尚非不足採信，故縱認告訴人丙○○當
    時確受有急性胃黏膜病變，亦非當然係肇因服用被告辰○○
    所開立上開「利生丸」膠囊所致，至為灼然。此外，復查無
    其他任何積極事證足資證明被告辰○○確有公訴人所指上開
    業務過失傷害之犯行，自屬不能證明被告辰○○此部分之犯
    罪，應依刑事訴訟法第301 條第1 項之規定，亦諭知被告辰
    ○○此部分無罪之判決。
據上論斷，應依刑事訴訟法第299 條第1 項前段、第301 條第1
項，醫師法第28條，刑法第2 條第1 項前段、第11條前段、第28
條、修正前第31條第1 項、第339 條第1 項、第3 項、第18條第
3 項、第55條、第74條第1 項第1 款，刑法施行法第1 條之1 第
1 項、第2 項前段，中華民國九十六年罪犯減刑條例第2 條第1
項第3 款、第7 條，判決如主文。
本案經檢察官黃筵銘到庭執行職務。
中    華    民    國    98    年    4     月    24    日
                  刑事第七庭  審判長法  官  戴嘉清
                                    法  官  陳信旗
                                    法  官  林晏鵬
以上正本證明與原本無異
如不服本判決應於送達後10日內向本院提出上訴狀
                                    書記官  朱烈稽
中    華    民    國    98    年    4     月    24    日
附錄法條：醫師法第28條、刑法第339條
醫師法第28條
未取得合法醫師資格，擅自執行醫療業務者，處六個月以上 5 年
以下有期徒刑，得併科新臺幣 30 萬元以上 0000000 元以下罰
金，其所使用之藥械沒收之。但合於下列情形之一者，不罰：
一、在中央主管機關認可之醫療機構，於醫師指導下實習之醫學
    院、校學生或畢業生。
二、在醫療機構於醫師指示下之護理人員、助產人員或其他醫事
    人員。
三、合於第 11 條第 1 項但書規定。
四、臨時施行急救。
中華民國刑法第339條
意圖為自己或第三人不法之所有，以詐術使人將本人或第三人之
物交付者，處 5 年以下有期徒刑、拘役或科或併科 1 千元以下
罰金。
以前項方法得財產上不法之利益或使第三人得之者，亦同。
前二項之未遂犯罰之。
附表一：
┌─┬────┬──────┬──────┬──┬──┐
│編│病患姓名│就診時間    │診療費（新臺│犯罪│備註│
│號│        │            │幣）        │態樣│    │
├─┼────┼──────┼──────┼──┼──┤
│1 │未○○  │95年2月6日  │200元以上   │詐欺│    │
│  │        │            │            │未遂│    │
├─┼────┼──────┼──────┼──┼──┤
│2 │丑○○  │含95年2月9日│共2000餘元  │詐欺│    │
│  │        │共2至3次    │            │既遂│    │
├─┼────┼──────┼──────┼──┼──┤
│3 │辛○○  │含95年2月15 │共500至600元│同上│    │
│  │        │日共1至2次  │            │    │    │
├─┼────┼──────┼──────┼──┼──┤
│4 │甲○○  │含95年2月16 │共1000餘元  │同上│    │
│  │        │日共2次     │            │    │    │
├─┼────┼──────┼──────┼──┼──┤
│5 │丙○○  │96年1月2日起│每次1000元至│同上│    │
│  │        │共約8次     │3000元不等  │    │    │
├─┼────┼──────┼──────┼──┼──┤
│6 │申○○  │含96年1月5日│共2000餘元  │同上│    │
│  │        │共3至4次    │            │    │    │
├─┼────┼──────┼──────┼──┼──┤
│7 │午○○  │96年1月16日 │1600元      │同上│    │
├─┼────┼──────┼──────┼──┼──┤
│8 │張力尹  │96年1月19日 │350元       │同上│    │
├─┼────┼──────┼──────┼──┼──┤
│9 │巳○○  │96年1月19日 │600至700元  │同上│    │
├─┼────┼──────┼──────┼──┼──┤
│10│己○○  │96年2月初起 │共1000至2000│同上│無病│
│  │        │5、6次      │元          │    │歷表│
├─┼────┼──────┼──────┼──┼──┤
│11│卯○○  │含96年2月4日│共4000元    │同上│    │
│  │        │共3次       │            │    │    │
├─┼────┼──────┼──────┼──┼──┤
│12│寅○○  │96年2月7日  │750元       │同上│    │
├─┼────┼──────┼──────┼──┼──┤
│13│戌○○  │96年2月8日  │300至400元  │同上│    │
├─┼────┼──────┼──────┼──┼──┤
│14│癸○○  │含96年2月9日│共4000元    │同上│    │
│  │        │共2次       │            │    │    │
├─┼────┼──────┼──────┼──┼──┤
│15│壬○○  │含96年2月9日│共2000餘元  │同上│    │
│  │        │共3次       │            │    │    │
├─┼────┼──────┼──────┼──┼──┤
│16│子○○  │含96年2月11 │共1000餘元  │同上│    │
│  │        │日共2次     │            │    │    │
├─┼────┼──────┼──────┼──┼──┤
│17│庚○○  │含96年2月11 │共2000餘元  │同上│    │
│  │        │日共7至8次  │            │    │    │
├─┼────┼──────┼──────┼──┼──┤
│18│張志銘  │96年2月15日 │200元       │同上│    │
├─┼────┼──────┼──────┼──┼──┤
│19│乙○○  │96年2月23日 │600元（含藥 │同上│    │
│  │        │            │物費400元及 │    │    │
│  │        │            │掛號費200元 │    │    │
│  │        │            │）          │    │    │
├─┼────┼──────┼──────┼──┼──┤
│20│郭阿治  │含96年2月25 │共約1000餘元│同上│    │
│  │        │日共5至6次  │            │    │    │
├─┼────┼──────┼──────┼──┼──┤
│21│劉吳錦美│含96年2月27 │共800至900元│同上│    │
│  │        │日共1至2次  │            │    │    │
├─┼────┼──────┼──────┼──┼──┤
│22│李宇傑  │含96年2月28 │每次200元   │同上│    │
│  │        │日至少1次   │            │    │    │
├─┼────┼──────┼──────┼──┼──┤
│23│顏筠庭  │含96年3月4日│共700元     │同上│    │
│  │        │共2次       │            │    │    │
├─┼────┼──────┼──────┼──┼──┤
│24│丁○○  │96年3月28日 │近1000元    │同上│    │
└─┴────┴──────┴──────┴──┴──┘
附表二：
┌──┬──────┬───┬───┬────────┐
│編號│物品名稱    │數量  │所有人│備註            │
├──┼──────┼───┼───┼────────┤
│ 1  │利生丸膠囊  │3803粒│辰○○│即如起訴書附表二│
│    │            │      │      │之編號51、62所示│
├──┼──────┼───┼───┼────────┤
│ 2  │醫療診所器具│1批   │辰○○│即如起訴書附表二│
│    │            │      │      │之編號53所示    │
└──┴──────┴───┴───┴────────┘


司法院資訊處製作；財團法人民間司法改革基金會備份。
